【裁判字號】    97,上訴,1177
【裁判日期】    971113
【裁判案由】    毒品危害防制條例等
【裁判全文】
臺灣高等法院刑事判決                97年度上訴字第1177號
上  訴  人  臺灣臺北地方法院檢察署檢察官
上  訴  人
即  被  告  丁○○
選任辯護人  扶助律師周信宏律師
上  訴  人
即  被  告  乙○○
選任辯護人  扶助律師張獻村律師
上  訴  人
即  被  告  甲○○
指定辯護人  扶助律師余梅涓律師
上列上訴人因被告毒品危害防制條例等案件，不服臺灣臺北地方
法院95年度重訴字第91號，中華民國97年1月31日第一審判決（
起訴案號：臺灣臺北地方法院檢察署95年度偵字第4029號），提
起上訴，本院判決如下：
    主  文
原判決撤銷。
丁○○共同以非法方法，剝奪人之行動自由，處有期徒刑參年；
減為有期徒刑壹年陸月。
乙○○共同以非法方法，剝奪人之行動自由，累犯，處有期徒刑
貳年捌月；減為有期徒刑壹年肆月。
甲○○共同以非法方法，剝奪人之行動自由，處有期徒刑壹年；
減為有期徒刑陸月，如易科罰金，以參佰元折算壹日。
    事  實
一、乙○○前因違反麻醉藥品管理條例案件，經本院於民國（下
    同）92年5月11日以81年度上訴字第6331號分別判處有期徒
    刑5年4月、有期徒刑5月，並定應執行刑為有期徒刑5年6月
    確定，於82年7月23日入監執行，迄84年1月21日縮短刑期假
    釋出監，其刑期應至86年9月29日方為屆滿；在假釋期間復
    因違反麻醉藥品管理條例案件，經臺灣板橋地方法院於85年
    9月12日以85年度訴字第522號判處有期徒刑六月，再經本院
    於85年5月21日以85年度上訴字第5479號判決上訴駁回確定
    ；嗣前開假釋經撤銷，於86年10月29日入監執行，而於88年
    12月23日縮短刑期假釋出監，迄89年10月26日縮刑期滿執行
    完畢。
二、丁○○因認丙○○誘拐丁○○之友人歐士毅（另經檢察官為
    不起訴處分）之女歐予君，竟與乙○○及綽號「技安」、「
    卒仔」等不詳真實姓名之成年男子8名，相約於94年10月17
    日凌晨1時許，前往臺北市○○區○○路36弄8號，由丁○○
    與不詳真實姓名之成年男子數名，上至該址4樓丙○○住處
    外之走道上與丙○○理論，要求丙○○交出歐予君，惟因丙○○無法交代歐予君之行蹤，丁○○與其中不詳姓名之成年
    男子2、3人，竟共同基於傷害他人身體之犯意，徒手毆打丙○○；旋又要求丙○○與其等前往臺北市○○區○○路上之
    「國賓戲院」前，與歐士毅夫婦見面，丙○○迫於無奈，乃
    配合其等前往「國賓戲院」。俟丙○○與歐士毅夫婦見面後
    ，丙○○佯稱翌日即可與歐予君聯絡，丁○○、乙○○及綽
    號「技安」及「卒仔」之成年男子，即共同基於剝奪他人行
    動自由之犯意聯絡，持不詳物品抵住丙○○，使其不能抗拒
    ，而將丙○○挾持進入其所有之車號4958-KF號自用小客車
    後座，再由丁○○駕駛該車，由乙○○坐於副駕駛座，綽號
    「技安」及「卒仔」之成年男子則分坐後座之丙○○兩側，
    監視丙○○，將丙○○載往位於臺北縣新店市○○路235巷
    250-1號之「彩色汽車旅館」，由丁○○持丙○○之證件辦
    理登記手續後，進入該旅館106號房。迨進入該旅館房間後
    ，丁○○等人繼續追問丙○○有關歐予君之行蹤，丁○○並
    承前傷害人身體之犯意，接續徒手毆打丙○○，致丙○○因
    屢遭毆打，受有頭部外傷、鼻骨骨折及股部挫傷之傷害，復
    因傷勢嚴重以致昏迷不醒，遭其等留置於旅館房間浴缸內。
    其後，丁○○與綽號「技安」、「卒仔」之成年男子於同日
    凌晨2時許先行離去，然交代乙○○看管丙○○，乙○○則
    電召甲○○及綽號「阿源」之成年男子（姓名年籍不詳）前
    往該汽車旅館，甲○○及綽號「阿源」者乃於同日上午七時
    許陸續抵達該處，並與丁○○及乙○○共同基於妨害他人行
    動自由之犯意聯絡，接續看管丙○○。嗣丙○○於同日上午
    6時許清醒後，以簡訊通知其妻江文鳳，經江文鳳報警處理
    ；經警於同日上午9時許趕赴上址「彩色汽車旅館」，當場
    查獲乙○○、甲○○二人，惟綽號「阿源」之成年男子趁隙
    逃逸。經警將丙○○送往天主教耕莘醫院急救，再於同日上
    午在臺北市○○區○○路111號逮捕丁○○，而循線查獲。
三、案經丙○○訴由臺北縣警察局新店分局報請臺灣臺北地方法
    院檢察署檢察官偵查起訴。
    理  由
一、證據能力部分：
  (一)按被告以外之人（包括證人、鑑定人、告訴人、被害人及共
    同被告等）於審判外之陳述雖不符刑事訴訟法第159條之1至
    之4等四條之規定，而經當事人於審判程序同意作為證據，
    法院審酌該言詞陳述或書面陳述作成時之情況，認為適當者
    ，亦得為證據；當事人、代理人或辯護人於法院調查證據時
    ，知有刑事訴訟法第159條第1項不得為證據之情形，而未於
    言詞辯論終結前聲明異議者，視為有前項之同意，同法第
    159條之5定有明文。
  (二)查，卷附耕辛醫院急診護理評估紀錄、急診病歷紀錄表、急
    診醫囑單、診斷證明書，雖屬被告以外之人於審判外之書面
    陳述，且無符合同法第159條之1至之4等前4條之情形，但卷
    附耕辛醫院急診護理評估紀錄、急診病歷紀錄表、急診醫囑
    單、診斷證明書，經本院當庭提示，檢察官、被告及辯護人
    或表示「沒意見」，或不爭執其證據能力，且未經當事人於
    言詞辯論終結前聲明異議；本院審酌上開證據均非公務員違
    法取得之證據，復經於審判期日就上開證據進行調查、辯論
    ，是該等證物，依刑事訴訟法第159條之5第2項規定，亦得
    作為證據。
  (三)被告從未爭執其在警詢、檢察官偵查及原法院審理中之陳述
    ，有何出於強暴、脅迫、利誘、詐欺、疲勞訊問、違法羈押
    或其他不正方法之取供情事；均合先敘明。
二、犯罪事實之認定：
    訊據被告丁○○、乙○○在原審及本院審理中對於上揭犯罪
    事實，均坦承不諱。另被告甲○○則矢口否認有何妨害告訴
    人丙○○行動自由之犯行，在原審辯稱：伊於當日上午七時
    許才抵達彩色汽車旅館，並無參與妨害告訴人丙○○行動自
    由之犯行云云；在本院辯稱：我去的時候是七點多，我問乙○○他們在做什麼，他們說在處理事情，要我等一下，我坐
    在椅子上就睡著了等語。經查：
  (一)上揭犯罪事實，業據被告丁○○、乙○○於原審及本院審理
    中坦認不諱，核與告訴人丙○○於原法院以證人之身分具結
    供證之情節相符，並有耕辛醫院急診護理評估紀錄、急診病
    歷紀錄表、急診醫囑單、診斷證明書各一紙附卷可稽（見95
    年度偵字第4029號卷(一)第135頁至第139頁）。被告丁○○及
    乙○○之上揭自白核與事實相符，應屬可信，該二人之犯行
    ，已可認定。
  (二)被告甲○○雖矢口否認有妨害告訴人丙○○行動自由之犯行
    。惟查：
    1.被告甲○○在原審及本院均陳稱：伊於當日上午七時許抵
      達彩色汽車旅館云云（見原法院審理筆錄、本院97年10月
      16日審理筆錄第7頁）。
    2.被告乙○○於原法院雖以證人之身分具結證稱：我請甲○○過來載我去上班，我在開貨車，早上9時要上班等語（
      見原審卷第210頁）。然查，本案警方於94年10月17日上
      午趕赴「彩色汽車旅館」時，已係9時許，仍當場查獲乙○○、甲○○二人，核無被告乙○○所指「早上9時要上
      班」之情；從而，被告乙○○於原法院所為上揭供證，顯
      係事後迴護被告甲○○之詞，並非屬實。
    3.證人即被告甲○○之同事駱承超於原法院審理中具結證稱
      ：渠為金玉滿堂電玩店之店主任，工作時間為晚間8時至
      上午8時，被告甲○○為渠之主管，94年10月17日也在該
      店上班，渠當日上午8時與被告甲○○一同下班云云（見
      原審卷第150頁背面至第151頁）。然被告甲○○在原審及
      本院審理中已迭次陳稱：伊於當日上午七時許抵達彩色汽
      車旅館等語，有如前述；則證人駱承超於原法院所為上揭
      供證，亦非屬實。
    4.告訴人丙○○於原法院以證人之身分具結後雖曾證稱：甲○○沒有與我說過話；進入旅館房間後，與乙○○說了幾
      句話後，就在沙發上睡了云云（見原審卷第147頁）。然
      渠在同一庭訊中另復供稱：甲○○是最後來的；甲○○跟
      另外壹個人開車進來；... 以傳簡訊方式傳給江文鳳，內
      容為要求江文鳳報警；... 第二次傳簡訊時，乙○○、甲○○及另一名事後脫逃之人在場，丁○○已經離開；警察
      到時，該房間內有乙○○、甲○○及另一名事後脫逃之人
      在場；... 我發現監視我的人，不是中途離開就是或躺或
      臥在休息，不像一開始那麼劍拔弩張；（檢察官問：你有
      無嚐試離開該室？）無，我不敢，因我怕又被打；（問：
      你有聽到乙○○、甲○○的談話內容？）甲○○問乙○○
      是何事，為何我會在這邊，乙○○好像說是要處理事情，
      我誘拐人家女孩等語（見原審卷第142頁至第147頁）。參
      以：(1)被告丁○○於原法院以證人之身分具結證稱：（問
      ：你離開彩色旅館時，為何要留下乙○○？）就是要他纏
      著丙○○到早上交人為止云云（見原審卷第210頁）；(2)
      被告甲○○在原審亦供陳：阿原有問乙○○「丙○○為何
      在彩色旅館」等語（見原審卷第222頁）。則告訴人丙○○之此部分供證，應可採信。
    5.被告甲○○到場後，告訴人仍再傳第二次傳簡訊，要求江
      文鳳報警，顯見告訴人當時仍受看管之中，否則豈有以簡
      訊對外求援、請託報警之必要。又被告甲○○確於94年10
      月17日上午7時許即到達「彩色汽車旅館」，其到達現場
      後見告訴人丙○○在場，應已得見告訴人受傷之嚴重情狀
      ，復據同案被告乙○○說明其原委，乃竟未立即離去仍停
      留該旅館房間內，一方面休息、一方面協助被告乙○○繼
      續看管告訴丙○○，直至被員警查獲為止；基此，自足徵
      其與被告乙○○間，就該部分剝奪告訴人丙○○行動自由
      之犯行，應有犯意聯絡及行為之分擔。被告甲○○所辯，
      顯為事後卸責之詞，不足採信。
    6.本件事證明確，被告甲○○之犯行亦堪認定，應予依法論
      科。
三、論罪法條：
  (一)按行為後法律有變更者，適用行為時之法律，但行為後之法
    律有利於行為人者，適用最有利於行為人之法律，修正後刑
    法第2條第1項定有明文。此條規定係規範行為後法律變更所
    生新舊法律比較適用之準據法，本身尚無新舊法比較之問題
    ，於新法施行後，應一律適用新法第2條第1項之規定，為「
    從舊從輕」之比較，先予敘明。再按本次法律變更，比較時
    應就罪刑有關之共犯、未遂犯、想像競合犯、牽連犯、連續
    犯、結合犯，以及累犯加重、自首減輕暨其他法定加減原因
    （如身分加減）與加減例等一切情形，綜其全部罪刑之結果
    而為比較（最高法院95年5月23日95年度第8次刑庭會議決議
    參照）。又被告行為後，刑法業於94年2月2日經總統以華總
    一義字第09400014901號令修正公布，並於95年7月1日施行
    。其中：
    1.於94年1月7日修正公布並於95年7月1日施行之新刑法第33
      條第5款規定：「主刑之種類如下：五罰金：新臺幣1,000
      元以上，以百元計算之」。刑法施行法第1條之1規定：「
      中華民國94年1月7日刑法修正施行後，刑法分則編所定罰
      金之貨幣單位為新臺幣。94年1月7日刑法修正時，刑法分
      則編未修正之條文定有罰金者，自94年1月7日刑法修正施
      行後，就其所定數額提高為三十倍。但72年6月26日至94
      年1月7日新增或修正之條文，就其所定數額提高為三倍。
      」。經比較修正前、後關於併科罰金刑之最低刑度規定，
      自應以被告行為時之修正前法律較有利於被告。
    2.刑法第55條牽連犯之規定，業於94年1月7日修正公布刪除
      ，並於95年7月1日施行，則被告之犯行，因行為後新法業
      已刪除連續犯之規定，此刪除雖非犯罪構成要件之變更，
      但顯已影響行為人刑罰之法律效果，自屬法律有變更；而
      依新修正刑法第55條既已刪除牽連犯之規定，則被告之行
      為自應數罪併罰。依新法第2條第1項規定，比較新、舊法
      結果，以適用行為時法律即舊法論以牽連犯，較有利於被
      告。
    3.刑法第28條共犯之規定，於94年1月7日修正、95年7月1日
      施行，修正前之規定為：「二人以上共同實施犯罪之行為
      者，皆為正犯」，現行刑法之規定則為：「二人以上共同
      實行犯罪之行為者，皆為正犯」，揆諸本條之修正理由係
      為釐清陰謀共同正犯、預備共同正犯、共謀共同正犯是否
      合乎本條規定之正犯要件。而依本被告均係共同實行犯罪
      之行為者觀之，修正後之刑法規定，並未較有利於被告。
    4.關於累犯部分，修正前刑法第47條係規定「受有期徒刑之
      執行完畢，或受無期徒刑或有期徒刑一部之執行而赦免後
      ，五年以內再犯有期徒刑以上之罪者，為累犯，加重本刑
      至二分之一」；而修正後之刑法第47條第1項則改規定「
      受徒刑之執行完畢，或一部之執行而赦免後，五年以內故
      意再犯有期徒刑以上之罪者，為累犯，加重本刑至二分之
      一」。以被告於本案係故意犯罪，無論適用新法或舊法，
      均應論以累犯觀之，修正後之刑法規定，並未較有利於被
      告乙○○。
    5.經綜合適用修正前、後之罪、刑相關規定予以比較，修正
      後之規定顯非較修正前之規定對被告有利，因之，依現行
      刑法第2條第1項前段規定，自應整體適用修正前刑法之有
      關規定。
  (二)核被告丁○○所為，係犯刑法第277條第1項之傷害罪，及同
    法第302條第1項之妨害行動自由罪。被告乙○○、甲○○所
    為，則均係犯刑法第302條第1項之妨害自由罪。被告丁○○
    與不詳姓名之成年男子2、3名，就傷害告訴人丙○○之犯行
    ；及被告丁○○、乙○○、甲○○三人與綽號「技安」、「
    卒仔」、「阿源」之成年男子，就妨害告訴人丙○○行動自
    由之犯行；渠等相互間均有犯意之聯絡及行為之分擔，皆為
    共同正犯。
  (三)被告丁○○所犯上開傷害罪及妨害自由罪間，有方法結果之
    牽連關係，應依修正前刑法第55條後段之規定，從一重之妨
    害自由罪處斷。
  (四)再查，被告乙○○前曾因違反麻醉藥品管理條例案件，經本
    院於92年5月11日以81年度上訴字第6331號分別判處有期徒
    刑5年4月、有期徒刑5月，並定應執行刑為有期徒刑5年6月
    確定，於82年7月23日入監執行，迄84年1月21日縮短刑期假
    釋出監，其刑期應至86年9月29日方為屆滿；在假釋期間復
    因違反麻醉藥品管理條例案件，經臺灣板橋地方法院於85
    年9月12日以85年度訴字第522號判處有期徒刑六月，再經本
    院於85年5月21日以85年度上訴字第5479號判決上訴駁回確
    定；嗣前開假釋經撤銷，於86年10月29日入監執行，而於88
    年12月23日縮短刑期假釋出監，迄89年10月26日縮刑期滿執
    行完畢，有本院被告全國前案紀錄表在卷可稽，其於五年內
    故意再犯本案有期徒刑以上之罪，為累犯，應依修正前刑法
    第47條第規定加重其刑。
四、原判決認被告等罪證明確，予以論罪科刑，固非無見。惟查
    ：(一)綽號「技安」、「卒仔」、「阿源」之成年男子，就妨
    害告訴人丙○○行動自由之犯行，被告三人與渠等間，亦有
    犯意之聯絡及行為之分擔，皆為共同正犯，原判決漏未論及
    ，尚有可議。(二)本件被告丁○○犯罪之動機，係因受案外人
    歐士毅之託，尋找其失聯之女兒歐予君，而與被告乙○○以
    挾持之手段脅迫被害人丙○○聯絡歐士毅之女兒歐予君出面
    ；原審未予斟酌，同有未洽。(三)被告甲○○素行雖屬不佳，
    然其在為警查獲之前二小時甫到達「彩色汽車旅館」接續看
    管被害人，其涉案情節相較於將被害人挾持至「彩色汽車旅
    館」之被告丁○○、乙○○，顯然為輕，原審就被告甲○○
    論以與同案被告丁○○、乙○○相近之刑期，亦有失衡。被
    告丁○○、乙○○之上訴意旨指摘原審判決量刑過重，被告
    甲○○之上訴意旨否認犯罪，雖均為無理由，然原判決既有
    上開可議之處，仍屬無可維持，應由本院將原判決撤銷改判
    。爰審酌被告丁○○係因受案外人歐士毅之託，尋找其失聯
    之女兒歐予君，而與被告乙○○以挾持之手段脅迫被害人丙○○聯絡歐士毅之女兒歐予君出面，期間被告丁○○並曾毆
    打被害人，被告甲○○則係在為警查獲之前二小時甫到達「
    彩色汽車旅館」接續看管被害人，其等在本案中參與程度、
    分工情形，妨害被害人丙○○之行動自由對被害人丙○○身
    心造成之傷害，行為嚴重破壞社會治安，且迄今尚未與告訴
    人丙○○達成和解，及被告丁○○、乙○○在法院審理中均
    已坦承犯行，被告甲○○則猶飾詞卸責未見悔意等一切情狀
    ，分別量處如主文所示之刑。又本件被告犯罪時間均於96年
    4月24日之前，且無中華民國96年罪犯減刑條例所定不得減
    刑之情形，爰均依同條例第2條第1項第3款規定減其宣告刑
    二分之一。另按刑法易科罰金之規定亦經修正，修正前刑法
    第41條第1項前段規定：「犯最重本刑為五年以下有期徒刑
    以下之刑之罪，而受六個月以下有期徒刑或拘役之宣告，因
    身體、教育、職業、家庭之關係或其他正當事由，執行顯有
    困難者，得以一元以上三元以下折算一日，易科罰金。」，
    此折算標準並應適用修正前罰金罰鍰提高標準條例第2條規
    定，就其原定數額提高為一百倍折算一日，亦即被告行為時
    之易科罰金折算標準，應以銀元100元以上300元以下之數額
    折算1日，經換算為新臺幣，則應以新臺幣300元以上900元
    以下折算1日。惟95年7月1日施行之刑法第41條第1項前段規
    定：「犯最重本刑為五年以下有期徒刑以下之刑之罪，而受
    六個月以下有期徒刑或拘役之宣告者，得以新臺幣一千元、
    二千元或三千元折算一日，易科罰金」，於同日並廢除罰金
    罰鍰提高標準條例第2條之規定，亦即係以新台幣1,000元、
    2,000元或3,000元折算1日。若以舊法最高折算標準為新台
    幣900元折算1日，即便依新法之最低折算標準新台幣1,000
    元折算1日，仍以舊法對被告甲○○有利；因之被告甲○○
    部分，爰依修正前刑法第41條第1項前段、修正前罰金罰鍰
    提高標準條例第2條規定，諭知易科罰金之折算標準，以參
    佰元折算壹日。
五、不另為無罪諭知部分：
  (一)公訴意旨另以：
    1.被告丁○○、乙○○及綽號「技安」、「卒仔」與真實姓
      名不詳之成年男子數名共同基於損壞他人物品及侵入住宅
      之犯意聯絡，於94年10月17日凌晨1時許，一同破壞臺北
      市○○區○○路25巷36弄8號1樓鐵窗及3樓木門後，無故
      侵入告訴人丙○○於上址4樓之住處，因認被告丁○○、
      乙○○此部分均涉犯刑法第354條之毀損罪嫌及第306條第
      1項之侵入住宅罪嫌。
    2.被告丁○○及乙○○等人於帶同告訴人丙○○前往臺北市
      萬華區○○路上「國賓戲院」途中，又遭被告丁○○持由
      告訴人丙○○家中取得之鋁製球棒毆打，並扣得上開鋁製
      球棒一支；另被告乙○○在「彩色汽車旅館」內，亦遭被
      告乙○○徒手毆打，致告訴人丙○○受有前揭傷害，因認
      被告丁○○涉有此部分之犯行，而被告乙○○亦涉犯刑法
      第277條第1項之傷害罪嫌。
    3.被告丁○○於駕駛告訴人丙○○所有之車號9458-KF號自
      用小客車載同告訴人丙○○前往「彩色汽車旅館」途中，
      經過環河快速道路時，見告訴人丙○○配戴之手錶價值不
      菲，另基於不法所有之意圖，命令告訴人丙○○交出該錶
      ，使告訴人丙○○不敢抗拒而交付，因認被告丁○○此部
      分涉犯刑法第328條第1項之強盜罪嫌。
    4.被告丁○○在「彩色汽車旅館」內，基於意圖為自己不法
      所有之犯意，向丙○○恐嚇稱：兄弟出來辦事需要用錢等
      語，要告訴人丙○○撥打電話通知其妻江文鳳速籌新臺幣
      二萬元至西門町，同時間另一男子則手持錄影機，拍下丙○○自承與歐予君發生性關係之畫面，但因江文鳳無錢交
      付而未遂，因認被告丁○○此部分涉犯刑法第346條第1、
      3項之恐嚇取財未遂罪嫌。
    5.被告丁○○在彩色汽車旅館內，以電話召來被告甲○○，
      由被告甲○○攜帶第一級毒品海洛因及第二級毒品安非他
      命與吸食器具到場後，被告丁○○、乙○○等人則以強暴
      方式強行為告訴人丙○○注射第一級毒品海洛因，又逼迫
      告訴人丙○○吸食第二級毒品安非他命，俟告訴人丙○○
      不支昏迷後，即將其棄置浴缸內不理，嗣於警方查獲時，
      並扣得第一級毒品海洛因8小包（總毛重5.06公克、總淨
      重4.1公克）、安非他命1小包（毛重0.44公克、淨重0.32
      公克）、安非他命吸食器1組、塑膠鏟管1支及電子磅秤1
      台等物，因認被告丁○○、乙○○及甲○○均涉犯毒品危
      害防治條例第6條第1項、第2項之以強暴方法使人施用第
      一、二級毒品罪嫌云云。
  (二)公訴意旨認被告三人涉有此部分犯罪，無非以：被告丁○○
    、乙○○、甲○○之供詞，告訴人丙○○之指述證人歐士毅
    、江文鳳、蘇進添之供證，並有贓物認領保管單、財團法人
    天主教耕莘醫院病歷摘錄單、急診護理評估紀錄、急診病歷
    紀錄表、急診醫囑單、診斷證明書檢驗報告附卷，及第一級
    毒品海洛因8小包、第二級毒品安非他命1小包、安非他命吸
    食器1組、塑膠鏟管1支、電子磅秤1臺扣案，為其主要之論
    據。檢察官之上訴意旨復略以：1.證人林偉烈於原審審理中
    證稱：病人（按即證人丙○○）當時有煩躁、情緒不安之情
    況，而且丙○○一進到醫院就跟我們說他被人家強灌安非他
    命，所以我們才採尿檢驗，當時我也懷疑他有施用安非他命
    之情況，安非他命及嗎啡都是透過尿液檢查，嗎啡含量在合
    理範圍內，還沒有超過300ng/ml，沒有中毒之情形，正常人
    應該是零，但是有吸食安非他命的人，數值就會是一到500
    ng/ml，超過五百就屬於中毒現象，依據他的臨床表現，我
    認為是輕微之安非他命中毒，安非他命中毒通常都是過量吸
    食，但至於是自己吸食還是被人強灌吸食沒有辦法分辨等語
    （見原審卷二第246至249頁），足見證人丙○○於案發當日
    被送至耕莘醫院時，於臨床反應上，確有安非他命中毒之情
    形，不因其尿液是否曾經氣相層析質譜儀確認而有不同。2.
    而依卷證所示，證人丙○○係於民國94年10月17日凌晨1時
    許，無端突遭被告等人自住處強制帶往旅社，迄同日上午9
    時許，始遭警搭救送醫，衡情丙○○遭被告等帶走時，無暇
    亦無閑情自住處攜帶毒品外出吸食，則證人丙○○所證，係
    遭被告等強行灌吸毒品，即非無據。3.況被告乙○○、甲○○到案時所採尿液經鑑定後，分別有嗎啡及安非他命類之陽
    性反應，益證證人丙○○所證：係被告等於施用毒品時，詢
    問伊是否施用，待伊拒絕後，即遭被告等強行灌吸等語為真
    。綜上所述，原審未及細繹證人丙○○於臨床上確有安非他
    命中毒之症狀，及證人丙○○突遭被告等擄至旅館，實無暇
    吸食毒品，並被告等到案後採得之尿液確有毒品反應等情，
    僅以耕莘醫院之檢驗非屬氣相層析質譜分析法，遽認被告等
    罪嫌不足，實有未洽等語。
  (三)訊據被告丁○○、乙○○及甲○○均堅決否認何此部分犯行
    ，被告丁○○辯稱：一開始是歐士毅要求伊幫忙找女兒，當
    天有伊、乙○○、「卒仔」、「技安」，還有歐士毅自己找
    的人，總共超過一、二十名，伊到場之前已有人先上去過，
    伊是從正門進入告訴人丙○○住處，不知道何人破壞告訴人
    丙○○家之鐵窗及木門，伊是在告訴人丙○○住處門外毆打
    告訴人丙○○，並未進入告訴人丙○○之住處，也沒有持鋁
    棒毆打告訴人丙○○，伊載送告訴人丙○○前往「彩色汽車
    旅館」之過程中，並沒有看到告訴人丙○○有帶錶，告訴人
    丙○○之手錶一直在其車上，伊並未強迫告訴人丙○○交出
    ，抵達旅館後，伊沒有拿攝影機拍攝告訴人丙○○承認與歐
    予君發生性關係之畫面，也沒有因此要求恐嚇告訴人丙○○
    ，要求其妻江文鳳籌款新臺幣二萬元未遂之事，伊當天凌晨
    二時許就離開，並不認識被告甲○○，旅館內查獲之毒品及
    器具，伊不知道是何人帶去，並沒有以強暴方式強迫告訴人
    丙○○施用第一、二級毒品等語。被告乙○○辯稱：渠當時
    只是受託看管告訴人丙○○，沒有傷害告訴人丙○○，也沒
    有強迫他施用第一、二級毒品，不知道扣案之毒品及器具是
    如何而來云云。被告甲○○辯稱：伊當天上午八時許從電玩
    店下班後才前往「彩色汽車旅館」，伊有帶一小包第一級毒
    品海洛因過去，但是自己要施用的，並沒有強迫告訴人丙○○施用第一、二級毒品云云。
  (三)惟按告訴人之告訴，係以使被告受刑事訴追為目的，是其陳
    述是否與事實相符，仍應調查其他證據以資審認。認定犯罪
    事實所憑之證據，雖不以直接證據為限，間接證據亦包括在
    內；然而無論直接或間接證據，其為訴訟上之證明，須於通
    常一般之人均不致有所懷疑，而得確信其為真實之程度者，
    始得據為有罪之認定，倘其證明尚未達到此一程度，而有合
    理之懷疑存在時，事實審法院復已就其心證上理由予以闡述
    ，敘明其如何無從為有罪之確信，因而為無罪之判決，尚不
    得任意指為違法。刑事訴訟法第161條已於民國91年2月8日
    修正公布，其第一項規定：檢察官就被告犯罪事實，應負舉
    證責任，並指出證明之方法。因此，檢察官對於起訴之犯罪
    事實，應負提出證據及說服之實質舉證責任。倘其所提出之
    證據，不足為被告有罪之積極證明，或其指出證明之方法，
    無從說服法院以形成被告有罪之心證，基於無罪推定之原則
    ，自應為被告無罪判決之諭知；本件原審審判時，修正之刑
    事訴訟法關於舉證責任之規定，已經公布施行，檢察官仍未
    提出適合於證明犯罪事實之積極證據，並說明其證據方法與
    待證事實之關係；原審對於卷內訴訟資料，復已逐一剖析，
    參互審酌，仍無從獲得有罪之心證，因而維持第一審諭知無
    罪之判決，於法洵無違誤。最高法院52年台上字第1300號、
    76年台上字第4986號、92年台上字第128號分別著有判例。
    經查：
    1.關於被告丁○○及乙○○等人有無進入告訴人住處破壞鐵
      窗及木門乙節，證人即告訴人丙○○於原法院審理中結證
      稱：臺北市○○路25巷36弄8號1樓到4樓都是我們家，我
      與江文鳳住4樓，4樓隔成二間，另一間分租給別人；...
      2、3樓也有分租給其他房客；... 在我家的木門外見到被
      告丁○○，我聽到3、4樓間之木門被打開，是把木門旁邊
      之隔間挖個洞，手可以伸進去，把木門之喇叭鎖打開，我
      聽見有人上樓之聲音，我就去開我房間的門，四樓是隔成
      二間套房；... 沒有進入四樓房間內，他們是在房間外之
      走道云云（見原審卷(一)第142頁至148頁）。另證人江文鳳
      則於原法院審理中結證稱：他破壞3樓木門旁的隔板，他
      伸手進去開3樓木門，一樓鐵門沒有破壞，是爬進來等語
      （見原審卷(一)第149頁）。顯見被告丁○○及乙○○等人
      ，僅係進入其分租公寓四樓公共走道上與告訴人丙○○見
      面交談，並未進入告訴人丙○○之房間，難認有未經許可
      侵入住宅之犯行。另告訴人丙○○及證人江文鳳雖均證稱
      其木門旁隔間遭人挖洞損壞，惟並未提及鐵窗亦遭人損壞
      ，而木門旁隔間遭人挖洞一節，且未據渠等提出毀損之照
      片或修復清單等相關證據以供本院審酌。揆諸首揭判例意
      旨，尚難僅依告訴人丙○○、江文鳳此部分有瑕疵之指述
      ，即遽認被告丁○○、乙○○有公訴意旨所指之此部分犯
      行。
    2.證人即告訴人丙○○雖於原法院審理中曾具結證稱：我看
      到丁○○拿著鋁棒，我確認該鋁棒就是我家裡的鋁棒，平
      常鋁棒都放置於房門口云云（見原審卷(一)第143頁），並
      有鋁棒一支扣案可佐。然證人即告訴人丙○○於原法院審
      理中復具結證稱：我就被其中2、3個人以鐵製物品打，有
      一支是從我家中拿出之鋁棒，打我頭、背部、胸口等語（
      見原審卷第142頁背面）。得見本件在場人數眾多，除被
      告丁○○外，尚有其他不詳人士毆打告訴人丙○○；然除
      告訴人丙○○之指訴外，尚查無其他證人或證據足以證明
      被告丁○○有持鋁棒毆打告訴人丙○○之犯行；則被告丁○○是否曾持鋁棒毆打告訴人丙○○乙節，自非無疑。又
      ，證人即告訴人丙○○於原法院審理中具結證稱：丁○○
      於旅館中，有毆打我2、3拳，丁○○拿毛巾叫我止住鼻樑
      的血云云（見原法院卷(一)第144頁背面）；並未提及在旅
      館內曾遭被告乙○○毆打；參諸被告丁○○於原法院審理
      中亦具結證稱：被告乙○○在汽車旅館內並無任何事情發
      生等語（見原法院卷(一)第205頁）；則公訴意指所指被告
      乙○○毆打告訴人丙○○部分，證據亦有不足。
    3.證人即告訴人丙○○於原法院審理中雖曾具結證稱：丁○○問我身上有何物品，我回答有手錶及皮夾，丁○○有拿
      我手錶、皮夾（內有現金幾百元及證件），將手錶送給坐
      在我左側之年輕人，該手錶我今日有攜帶，還問我該錶是
      否為真的勞力士，我說是假的，然後丁○○就說我送我朋
      友沒有關係吧，我回答沒有關係；... 在那種情形下，我
      不敢不送給他，因之前我稍有不從救被毆打，所以我怕被
      打，所以才送給他云云（見原法院卷(一)第143頁背面），
      並有手錶照片一張附卷可參。然觀諸告訴人丙○○之上揭
      供詞，尚未指出被告丁○○有施用何種現實之脅迫或暴力
      ，使被害人已達於不能抗拒之情狀。且非惟被告丁○○自
      警詢中即否認有要求告訴人丙○○交付手錶之行為；當時
      同車之被告乙○○自警詢中亦未提及告訴人丙○○有交付
      手錶之事；又該手錶於被告丁○○等人抵達汽車旅館下車
      後，仍留置車上，並未由被告丁○○等人攜帶下車，現並
      由告訴人持有中；則被告丁○○是否確有施用脅迫或暴力
      使被害人不能抗拒而取得財物之犯行，自非無疑。公訴人
      所舉被告訴人丙○○之指證，尚不足以證明被告丁○○涉
      有此部分之刑法第328條第1項強盜罪嫌。
    4.又證人即告訴人丙○○於原法院審理中具結證稱：尚未施
      用安非他命前有使用手機，丁○○要我打電話給江文鳳，
      要我支付住宿及兄弟出來花費的錢，要我打電話給江文鳳
      拿錢，金額為新臺幣二萬元，打完電話後，我打了很多次
      給江文鳳，丁○○跟江文鳳說拿新臺幣二萬元就放人，江
      文鳳有問我是否如此，但我還是暗示江文鳳說他們不可能
      就此放人云云（見原法院卷(一)第144頁背面至第145頁）。
      另江文鳳於原法院審理中亦結證稱：丙○○打電話說他們
      要錢；... 丁○○叫我不要太擔心；... 當天是早上時間
      ，他問我錢準備好了沒，金額為二萬元，我說我沒有那麼
      多錢，丁○○跟我說叫我想辦法等語（見原法院卷(一)第
      148頁背面）。互核證人即告訴人丙○○與證人江文鳳之
      證詞，雖可得見被告丁○○確曾命告訴人丙○○撥打電話
      與證人江文鳳通話，要求證人江文鳳交付新臺幣二萬元。
      然被告丁○○就此新臺幣二萬元之用途，已於警詢中陳稱
      ：我有向江女解釋這是支付你先生吃、喝及旅館費用，但
      她未支付云云（見偵查卷(一)第35頁）；且於94年10月17日
      凌晨，被告丁○○等人確實有將丙○○載往位於臺北縣新
      店市○○路235巷250-1號之「彩色汽車旅館」等情，已如
      前述；參以，被告丁○○索取之金額僅係新台幣二萬元，
      核與一般人之生命價值，及被告等挾持被害人之勞師動眾
      代價顯不相當；則被告丁○○所稱：有向江女解釋這是支
      付你先生吃、喝及旅館費用等語，核屬可信。尚難遽認被
      告丁○○在主觀上有為自己不法所有之犯意，而得以刑法
      第346條第3項、第1項之恐嚇取財未遂罪嫌相繩。
    5.再查，本案於現場雖有扣得第一級毒品海洛因8包（總毛
      重5.06公克、總淨重4.1公克）、第二級毒品安非他命一
      包（毛重0.44公克、淨重0.32公克）、安非他命吸食器一
      組、塑膠鏟管一支及電子磅秤一台；且告訴人丙○○於耕
      莘醫院急救時，經耕莘醫院檢驗其尿液結果，測得其尿液
      中含安非他命3974.62ng/ml、嗎啡3.42ng/ml，有安非他
      命中毒情形，固有該院病歷摘錄單、生化檢驗報告及診斷
      證明書各一紙附卷可稽（見偵卷(一)第135頁、第141頁、第
      139頁）。而證人即告訴人丙○○於原法院審理中復具結
      證稱：丁○○叫我吸食安非他命，丁○○於房間內施用安
      非他命，就問我吃不吃，我說我84年以後就不再碰毒品，
      他跟我說吸食可以止痛，且丁○○跟我說這樣子你有用我
      也有用，就被抓到二個人都會有，後來就用毛巾蓋住我的
      臉，我頭又被打了2、3下，我就感到手臂有刺痛、針扎的
      感覺，我覺得不舒服開始嘔吐，然後就放開我約一分鐘左
      右，我就覺得舒服多了，當時我的頭朝下，我看到約三、
      四個人之腳，後來他們之吸管插入我的鼻孔，令我呼吸，
      我一開始有強忍憋氣，但後來忍不住了，只好吸入安非他
      命」云云（見原審卷(一)第144頁背面）。惟查：
      (1)僅依警方在「彩色汽車旅館」現場扣得第一級毒品海洛
        因及第二級毒品安非他命之單純事實，於一般事理上，
        尚不足據以推論被告丁○○等人有以強暴方法使告訴人
        丙○○施用第一級毒品海洛因及第二級毒品安非他命之
        犯行，應先敘明。
      (2)實際執行檢驗業務之醫師林偉烈於原法院審理中就告訴
        人丙○○之生化檢驗報告結證稱：當時檢驗是我做的，
        但是電腦上面之醫師名字還沒有修改，所以才會記載為
        朱偉民；... 這段記載是病人小便驗出之結果，因為病
        人當時有煩躁，情緒不安之情況，而且丙○○一進到醫
        院就跟我們說他被人家強灌安非他命，所以我們才採尿
        檢驗，當時我也懷疑他有施用安非他命之情況；... 安
        非他命及嗎啡都是透過尿液檢查；... 嗎啡含量在合理
        範圍內，還沒有超過300ng/ml沒有中毒之情形；... 正
        常人應該是零，但是有吸食安非他命的人，數值就會是
        1到500ng/ml，超過500就屬於中毒現象；... 依據他的
        臨床表現，我認為是輕微之安非他命中毒；... 安非他
        命中毒通常都是過量吸食，但至於是自己吸食還是被人
        強灌吸食沒有辦法分辨云云（見原法院卷(二)第246至249
        頁）。另證人即檢驗師郭維美於原法院審理中亦具結證
        稱：我們檢驗師是依照檢驗單，我們會看到原單及檢體
        而已，實際上是誰的醫囑我不清楚；... 檢體是尿液，
        要檢驗安非他命及嗎啡；... 用螢光散射免疫法，是用
        TDX之機器檢驗；... 我們醫院規定有陽性反應之尿液
        檢體要保存三個月，三個月之後就要銷燬，本案是94年
        檢驗，所以已經銷燬等語（見原法院卷(二)第251至254頁
        ）。顯見耕莘醫院當時採取告訴人丙○○之尿液後，係
        使用TDX機器以螢光散射免疫法檢驗其尿液中海洛因及
        安非他命之含量。
      (3)次依據耕莘醫院96年12月28日耕醫檢驗字第0960001300
        號函所附有關TDX之行政院衛生署醫療器材許可證、行
        政院衛生署第一等級醫療器材許可證及檢驗科Ampheta
        mine作業標準，其中作業標準之定義記載：「用TDX來
        測量尿液中的安非他命，此方法是屬於半定量，僅用於
        安非他命的使用或濫用的診斷和治療，此方法僅提供初
        步分析結果，更進一步分析確認結果須使用Gas Chroma
        tography/ Masspectrometry（GC/MS）」，另陽性結果
        確認並應外送臺北榮總毒物科用GC/MS作確認，因藥檢
        局規定初步檢用採用免疫學分析法，尿液檢體中安非他
        命類藥物高於或等於500ng/ml時，應認定為陽性，初步
        檢驗呈陰性之尿液檢體即可判為陰性，所有初步檢驗結
        果為陽性或有疑義之尿液檢體，應再以氣相層析質譜分
        析方法（GC/MS）確認，而該院是委託臺北榮總毒物科
        代為確認，此有耕莘醫院上開函覆一件附卷供參（見原
        審卷(三)第9至27頁）。顯見本案告訴人丙○○之尿液生
        化檢驗報告係用TDX機器以螢光散射免疫法檢驗，但並
        未再送臺北榮總醫院以氣相層析質譜分析方法（GC/MS
        ）進行確認，則上開生化檢驗報告是否可能有偽陽性反
        應，自非無疑。
      (4)再經本院向行政院衛生署管制藥品管理局函詢結果，據
        答覆：亞培TDX儀器之偵測方式係屬螢光偏極免疫分析
        方法，依據Moeller等人（2008年）於Mayo Clin Proc.
        發表之文獻回顧（如附件），指出大部分的安非他命免
        疫分析方法除可檢山安非他命、甲基安非他命，尚可檢
        出MDEA、MDA及MDMA等管制藥品或毒品。此外，也可能
        會與其他構造類似之成分產生交叉反應，而造成檢驗結
        果呈偽陽性反應。來函檢附財團法人天主教耕莘醫院之
        尿液檢體之生化檢驗結果，安非他命檢驗值為6,974ng/
        mL，嗎啡檢驗值3ng/mL，根據該院檢驗科Amphetamine
        作業標準之第5.16.2條: 所有初步檢驗結果為陽性或有
        疑義之尿液檢體，應再以氣相層析質譜（GC/MS）分析
        方法確認結果；故僅依初步檢驗結果無法判定該尿液檢
        體之關係人曾使用安非他命、鴉片類等物質云云；有該
        局97年7月7日管檢第0970006380號函在卷可憑（見本院
        卷）。故上開生化檢驗報告之證明力尚有不足。
      (5)本件耕莘醫院於案發時採取之告訴人丙○○之尿液檢體
        既經銷燬，無從再以氣相層析質譜（GC/MS）分析方法
        確認結果。自難僅憑上開證明力不足之生化檢驗報告及
        被害人之單一指述，即遽認被告等涉有毒品危害防制條
        例第六條第一、二項之以強暴方式使人施用第一、二級
        毒品罪嫌。
    6.檢察官所提出之證據，尚無從說服法院以形成被告有罪之
      心證。
  (四)此外，復查無其他積極事證足以證明被告丁○○、乙○○、
    甲○○三人有公訴意旨所指之此部分刑法第277條第1項傷害
    罪、第354條毀損罪、第306條第1項之侵入住宅罪、第328條
    第1項之強盜罪、第346條第3項、第1項恐嚇取財未遂罪、毒
    品危害防制條例第六條第一、二項之以強暴方式使人施用第
    一、二級毒品罪之犯行，被告丁○○、乙○○、甲○○被訴
    此部分之犯罪尚屬不能證明。公訴人之上訴，並未提出新事
    証，仍執前開證人之指述等，認被告三人此部分應成立刑法
    第277條第1項傷害罪、第354條毀損罪、第306條第1項之侵
    入住宅罪、第328條第1項之強盜罪、第346條第3項、第1項
    恐嚇取財未遂罪、毒品危害防制條例第六條第一、二項之以
    強暴方式使人施用第一、二級毒品罪等罪名，據以指摘原判
    決此部分不當，為無理由。惟因公訴意旨認被告三人此部分
    之行為，與前揭經本院論罪之刑法第302條第1項之剝奪他人
    行動自由罪間，有牽連犯之裁判上一罪關係，爰均不另為無
    罪之諭知。至扣案之鋁棒一支、第一級毒品海洛因8包（總
    毛重5.06公克、總淨重4.1公克）、第二級毒品安非他命一
    包（毛重0.44公克、淨重0.32公克）、安非他命吸食器一組
    、塑膠鏟管一支及電子磅秤一台等物，因本院已認不能證明
    被告三人犯罪，爰不併予宣告沒收，附此敘明。
據上論斷，應依刑事訴訟法第369條第1項前段、第364條、第299
條第1項前段，刑法第2條第1項前段、第277條第1項、第302條第
1項，修正前刑法第28條、第55條後段、第47條、第41條第1項前
段、第33條第5款，刑法施行法第1條之1第1項、第2項前段，罰
金罰鍰提高標準條例第1條前段、修正前罰金罰鍰提高標準條例
第2條，中華民國96年罪犯減刑條例第2條第1項第3款，第7條，
判決如主文。
本案經檢察官呂建昌到庭執行職務。
中    華    民    國    97    年    11    月    13    日
                  刑事第十庭    審判長法  官 楊炳禎
                                      法  官 朱光仁
                                      法  官 陳博志
以上正本證明與原本無異。
如不服本判決，應於收受送達後10日內向本院提出上訴書狀，其
未敘述上訴之理由者並得於提起上訴後10日內向本院補提理由書
（均須按他造當事人之人數附繕本）「切勿逕送上級法院」。
                                      書記官 陳嘉文
中    華    民    國    97    年    11    月    14    日
附錄：本案論罪科刑法條全文
刑法第三百零二條（剝奪他人行動自由罪）
私行拘禁或以其他非法方法，剝奪人之行動自由者，處五年以下
有期徒刑、拘役或三百元以下罰金。
因而致人於死者，處無期徒刑或七年以上有期徒刑，致重傷者，
處三年以上十年以下有期徒刑。
第一項之未遂犯罰之。
刑法第二百七十七條（普通傷害罪）
傷害人之身體或健康者，處三年以下有期徒刑、拘役或一千元以
下罰金。
犯前項之罪因而致人於死者，處無期徒刑或七年以上有期徒刑；
致重傷者，處三年以上十年以下有期徒刑。


司法院資訊處製作；財團法人民間司法改革基金會備份。
